【裁判字號】    92,聲再,462
【裁判日期】    921111
【裁判案由】    聲請再審
【裁判全文】
台灣高等法院刑事裁定                            九十二年度聲再字第四六二號
    再審聲請人
    即受判決人  甲○○
                        國民
右列聲請人因偽造文書案件，對於本院八十九年度上易字第二七五號中華民國八十九
年五月三十日確定判決（台灣士林地方法院八十七年度易字第一０二二號、起訴案號
：八十六年度偵字第一００四五號），聲請再審，本院裁定如左：
    主  文
再審之聲請駁回。
    理  由
一、聲請意旨略以：(一)原確定判決未審酌告訴人胡忠卿等三人債權之真偽，即遽以認
    定胡忠卿等人有權益受損之事實，並縱容告訴人等持以該債權成立之彰化市鹿港
    鎮調解委員會八十年四月十六日之調解書、臺灣士林地方法院八十五年度拍字第
    二一四五號民事裁定行使債權，有判決不備理由之違法。(二)臺灣士林地方法院檢
    察署八十七年偵字第三一二七號不起訴處分書理由二之(二)中載明「葉志仁、許黃
    淑亭係本胡忠卿之指定而承受債權，並非如調解筆錄所載三千萬元係直接由被告
    （即林毅）向葉志仁、許黃淑亭所借得．．」，足證葉志仁、許黃淑亭之三千萬
    債權係「承受」自「非」抵押權人胡忠卿，始得以化「假」為「真」。此不起訴
    處分書為聲請再審之新證據。(三)承上，胡忠卿縱有無擔保債權得以被葉志仁、許
    黃淑亭「承受」，亦無抵押權得以隨同移轉，故調解書、准予拍賣之民事裁定上
    所載之三千萬債權及抵押權均係告訴人使公務員登載「不實」之偽造公文書。(四)
    胡忠卿於國稅局自承並未讓與三千萬債權予葉志仁、許黃淑亭二人，此有財政部
    臺灣省中區國稅局八十八年十二月二十七日國稅密字第八八００七０二六六號函
    說明二：「經本局訊問胡君並無三千萬本票債權讓與葉志仁、許黃淑亭之情事。
    」可稽，益證見前開調解書、民事裁定均係告訴人等使公務員登載不實之偽造公
    文書。(五)臺灣台北地方法院八十五年度訴字第三六六九號審理時，胡忠卿仍庭呈
    三千萬本票結證其對聲請人擁有三千萬本票抵押債權，足證胡忠卿從未被「承受
    」該調解書所登載之債權，故該調解書於民事裁定均係告訴人等使公務員登載不
    實之公文書。(六)林毅成立之抵押借款契約中，將三千萬抵押借款本票交付與葉志
    仁、許黃淑亭，而非非抵押權人胡忠卿，故三位告訴人於前開八十五年度訴字三
    六六九號之民事訴訟中所具結「林毅交付三千萬本票與胡忠卿以對胡忠卿併存承
    擔王大維積欠胡忠卿三千萬元債務」，均係共同偽證。(六)綜上說明，提出臺灣士
    林地方法院檢察署八十七年偵字第三一二七號不起訴處分書、八十六年偵字第一
    ００四五號起訴處分書及刑事傳票、林毅、葉志仁、許黃淑亭三人所立抵押借款
    契約書、財政部臺灣省中區國稅局八十八年十二月二十七日國稅密字第八八００
    七０二六六號函、臺灣台北地方法院八十五年度訴字第三六六九號民事判決，做
    為聲請本件確定判決再審之新證據云云。
二、按因發見確實之新證據，足認受有罪判決之人應受無罪、免訴、免刑或輕於原判
    決所認罪名之判決者，得聲請再審，固為刑事訴訟法第四百二十條第一項第六款
    所明定。惟所謂「發現確實之新證據」，係指該證據於事實審法院判決前業已存
    在，為法院、當事人所不知，不及調查斟酌，至其後始行發現，且就證據本身形
    式觀察，固不以絕對不須經過調查程序為條件，但必須顯然可認為足以動搖原有
    罪確定判決，而為受判決人無罪、免訴、免刑或輕於原判決所認罪名之判決者為
    限。亦即該「新證據」須可認為確實具有足以動搖原確定判決，而對受判決人為
    更有利判決之「確實性」外，尚須具備該證據係在事實審法院於判決前已存在，
    因未經發現，不及調查斟酌，或審判時未經注意，至其後始行發現之「嶄新性」
    特質，二者均屬不可或缺，倘若未具備上開「確實性」與「嶄新性」二種聲請再
    審新證據之特性，即不能據為聲請再審之原因（最高法院七十年度台抗字第一六
    一號裁定、八十五年度台抗字第三０八號裁定意旨參照）。又有罪之判決確定後
    ，有原判決所憑之證物已證明其為偽造或變造者；或原判決所憑之證言、鑑定或
    通譯已證明其為虛偽者；或受有罪判決之人，已證明其係被誣告者等情形之一者
    ，為受判決人之利益，得聲請再審，刑事訴訟法第四百二十條第一項第一款至第
    三款定有明文。上開第一項第一款至第三款之證明，以經判決確定，或其刑事訴
    訟不能開始或續行非因證據不足者為限，始得聲請再審，同法條第二項定有規定
    。
三、本院經查：
（一）按再審係對確定判決事實認識錯誤所為之救濟方法，與非常上訴旨在糾正法律
      適用上之錯誤，迥然有異。聲請意旨所稱原確定判決有判決不備理由之違法一
      節，縱然非虛，亦要係原確定判決是否適用法律有誤之問題，與刑事訴訟法第
      四百二十條第一項第六款再審聲請之事由有間。況心證之形成，乃法院就所有
      一切證據加以審酌所得，故法院對證據之取捨，自得依職權為之，聲請人聲請
      意旨多有指摘本院確定判決取捨證據不當、應調查事項未予調查及判決不備理
      由等情，縱屬事實，亦屬判決有無違背法令之問題。聲請人仍一執原審前詞請
      求查證告訴人據以強制執行之債權是否真實存在，無非是對事實審已經審酌之
      事項，再行爭執，自非聲請再審所得救濟，尚非得據以為聲請再審之理由
（二）聲請人所提出再審之新證據，均係為證明告訴人等據以強制執行之債權並不存
      在，惟此事由不得做為聲請再審理由，已如前述。再退一步言，所謂確實之新
      證據係指該證據於事實審法院判決前業已存在，為法院、當事人所不知，不及
      調查斟酌，至其後始行發現，且顯然可認為足以動搖原有罪確定判決，而為受
      判決人無罪、免訴、免刑或輕於原判決所認罪名之判決者為限始足當之。惟查
      ，聲請人所提出之事證於事實審法院判決前均已存在，且非顯然足以動搖原有
      罪確定判決，依前揭之說明，亦與刑事訴訟法第四百二十條第一項第六款「發
      現確實之新證據」之再審要件不符。
（三）另聲請人指告訴人有使公務員登載不實之偽造公文書、偽證等犯罪云云，然查
      刑事訴訟法第四百二十條第一項第一款至第三款所規定再審聲請之理由，以經
      判決確定或其刑事訴訟不能開始非因證據不足者為限，始得聲請再審，已見前
      述，聲請人既未能就所述告訴人因本案犯前開偽造公文書、偽證等罪，檢附確
      定判決以實其說，復未提出任何進行偽證、偽造文書之刑事訴訟，以為佐證，
      揆諸前開刑事訴訟法第四百二十條第二項之規定，亦與聲請再審之法定要件不
      合。
四、綜上論斷，本件聲請人所舉聲請再審之理由，核與刑事訴訟法第四百二十條第一
    項第六款之規定不符，難認有再審之理由，應依同法第四百三十四條第一項裁定
    如主文。
中      華      民      國    九十二    年     十一     月     十一     日
                              台灣高等法院刑事第四庭
                                  審判長法  官  蔡  永  昌
                                        法  官  李  英  豪
                                        法  官  徐  昌  錦
右正本證明與原本無異。
不得抗告。
                                    書  記  官  吳  金  來
中      華      民      國    九十二    年     十一     月     十四     日


司法院資訊處製作；財團法人民間司法改革基金會備份。
